【裁判字號】    89,訴,2202
【裁判日期】    900618
【裁判案由】    偽造文書
【裁判全文】
臺灣板橋地方法院刑事判決                        八十九年度訴字第二二二號
    公  訴  人  臺灣板橋地方法院檢察署檢察官
    被      告  甲○○
    選任辯護人  吳謹斌
右列被告因偽造文書案件，經檢察官提起公訴 (八十九年度偵字第二０七二三號)，
本院判決如左：
    主  文
甲○○行使偽造私文書，足以生損害於他人，累犯，處有期徒刑柒月。
    事  實
一、甲○○曾因違反麻醉藥品管理條例案件，經台灣雲林地方法院於民國八十五年十
    二月十一日判處有期徒刑五月，於八十六年四月二十一日易科罰金執行完畢。其
    於八十八年二月二十日向李程秋微之代理人乙○○承租台北縣蘆洲市○○○路○
    段五八巷三號房屋，每月租金新台幣（下同）四萬二千元，租期一年，至八十九
    年二月十九日屆滿。不久，甲○○於八十八年五月三十日將上開房屋轉租予吳春
    木，每月租金二萬元，租期自八十八年六月一日至八十九年六月一日止。嗣吳春
    木因將上開房屋作為經營賭博之場所，於八十八年六月二十日為警查獲，甲○○
    於八十八年六月二十五日經警通知到案說明，甲○○為免被牽連，竟於當日下午
    十五時到警察局說明前之一小時許，基於偽造租賃契約之犯意，在蘆洲市某處偽
    造李程秋微之簽名並蓋指印於重購之空白房屋租賃契約書出租人欄上，並將上開
    租期更改為自八十八年五月三十日起至八十九年五月三十日止，且將租金改為每
    月二萬元，進而於同日下午十五時許於警訊時，持上開偽造之房屋租賃契約書影
    本一份交予台北縣警察局蘆洲分局蘆洲派出所員警丙○○，足以生損害於李程秋
    微。嗣經李程秋微於八十九年九月十九日至台灣板橋地方法院檢察署出庭作證證
    述原租賃契約情形，並提出原租賃契約書影本後，始悉上情。
二、案經台灣板橋地方法院檢察署檢察官自動檢舉偵查起訴。
    理  由
一、訊據被告甲○○固坦承其交予證人丙○○之房屋租賃契約書影本，係其在警察通
    知到案說明前一小時，在蘆洲某書局臨時買的，填載與原租約相異之租期、租金
    ，並簽署李程秋微之姓名及劃押之事實，且經證人丙○○到庭證述明確，並有被
    告交予證人丙○○之房屋租賃契約書影本一份在卷為憑。惟被告矢口否認有何偽
    造文書之犯行，辯稱：因為警察要這份租約，當初找不到，所以才再寫一份，其
    簽署李程秋微姓名前，有經李程秋微之代理人乙○○之同意，乙○○告訴出租人
    為李程秋微，不然其亦不知道房東的名字云云。經查，被告與被害人李程秋微之
    代理人乙○○簽訂租賃契約，約定以每月租金四萬二千元，租期自八十八年二月
    二十日起八十九年二月十九日止承租上開房屋之事實，業經被告、乙○○一致陳
    明在卷，並有原租賃契約書影本一份在卷為憑。又證人李程秋微及其代理人乙○○於偵查及本院審理時均證述：並未同意被告簽署李程秋微之名在房屋租賃契約
    書上，並不知道這件事情，也沒有告訴被告出租人是李程秋微，根本不知道這件
    事情等語；且依常情言之，倘證人李程秋微或乙○○有同意被告以李程秋微之名
    重新製作一份租賃契約，雙方既未約定變更契約內容，則租金及租賃期間應與原
    租賃契約相同，而非將原租賃契約之租金更改為二萬元，租期更改為八十八年五
    月三十日起至八十九年五月三十日止，是被告辯稱有得到乙○○之同意云云，與
    事實不符，尚難採信。本件事證明確，被告犯行，應堪認定。
二、核被告所為，係犯刑法第二百十六條、第二百十條之行使偽造私文書罪。被告偽
    造房屋租賃契約書後復持以行使，偽造之低度行為應為行使之高度行為所吸收。
    被告偽造被害人李程秋微之署名及劃押之行為，為偽造私文書之部分行為，不另
    論罪。又被告甲○○有如事實欄所載之前科，此有臺灣高等法院檢察署刑案紀錄
    簡覆表一份在卷可稽，其曾受有期徒刑執行完畢，於五年內再犯本件最重本刑為
    有期徒刑以上之罪，為累犯，應依刑法第四十七條規定加重其刑。爰審酌被告犯
    罪後矢口否認犯行，無悔改之意，其品行、動機及所生危害等一切情狀，爰量處
    如主文所示之刑。至被告所偽造之房屋租賃契約書，業已滅失，已經被告供明在
    卷，爰不宣告沒收，附此敘明。
據上論結，應依刑事訴訟法第二百九十九條第一項前段，刑法第二百十六條、第二百
十條、第四十七條，判決如主文。
本案經檢察官洪清秀到庭執行職務
中      華      民      國    九十      年      六      月     十八     日
                                臺灣板橋地方法院刑事第二庭
                                    法  官  楊  晉  佳
右正本證明與原本無異。
如不服本判決，應於判決送達後十日內，向本院提出上訴狀。
                                    書記官  邱  美  龍
中      華      民      國    九十      年      六      月   二十一     日
附錄本案之論罪科刑法條全文
刑法第二百十六條
行使第二百十條至第二百十五條之文書者，依偽造、變造文書或登載不實事項或使登
載不實事項之規定處斷。
刑法第二百十四條
明知為不實之事項，而使公務員登載於職務上所掌之公文書，足以生損害於公眾或他
人者，處三年以下有期徒刑、拘役或五百元以下罰金。


司法院資訊處製作；財團法人民間司法改革基金會備份。
